臺灣彰化地方法院彰化簡易庭民事簡易判決
110年度彰簡字第433號
原      告  遠東國際商業銀行股份有限公司


法定代理人  侯金英  

訴訟代理人  陳巧姿  
被      告  柯鑌桂  
上列當事人間損害賠償事件，本院不經言詞辯論，判決如下：
    主      文
原告先位之訴及備位之訴均駁回。
訴訟費用由原告負擔。
    事實及理由
原告先位聲明：被告應給付原告新臺幣（下同）20萬元，及自
  起訴狀繕本送達翌日起至清償日止，按年息5％計算之利息；備
  位聲明：被告應給付訴外人柯清來20萬元，及自起訴狀繕本送
  達翌日起至清償日止，按年息5％計算之利息，並由原告代位受
  領。陳述：
  ㈠先位部分：
  1.柯清來積欠原告信用卡債務，經原告聲請本院對其強制執行
    無效果，由本院核發101年度司執字第39906號債權憑證在案
    。柯清來為脫免債務，將其所有坐落彰化縣○○鄉○○段00地號
    土地所有權應有部分4分之1（下稱系爭土地），於民國107
    年2月6日以贈與為原因移轉登記為被告所有，經訴外人國泰
    世華商業銀行股份有限公司行使撤銷訴權，由本院彰化簡易
    庭於108年11月19日以108年度彰簡字第543號判決撤銷上開
    無償行為並塗銷所有權移轉登記，再由本院民事庭於110年1
    月20日以109年度簡上字第7號判決駁回柯清來及被告之上訴
    確定（下稱前案）。
  2.然被告於109年7月1日即前案尚未終結前，竟將系爭土地以
    價金20萬元出賣予訴外人柯○○，並於109年8月28日辦畢所有
    權移轉登記，致原告無法求償，害及原告之債權。被告故意
    以前開背於善良風俗之方法，加損害於原告，且系爭土地已
    無從回復原狀，原告受有損害20萬元，應由被告負損害賠償
    責任。
  3.為此依民法第184條第1項後段規定之侵權行為法律關係，請
    求判決如先位聲明。
  ㈡備位部分：
  1.系爭土地原應屬柯清來所有，被告無權處分系爭土地，受領
    價金20萬元，為無法律上之原因而受利益，致柯清來受損害
    ，應返還不當得利20萬元予柯清來。而柯清來怠於行使其不
    當得利返還請求權，原告為其債權人，得代位行使該項權利
    。
  2.為此依民法第179條、第242條規定之不當得利、代位權法律
    關係，請求判決如備位聲明。
本件不經言詞辯論，被告未為聲明或陳述，亦未提出書狀。
民事訴訟法第249條第2項第2款規定「原告之訴，有下列各款情
  形之一者，法院得不經言詞辯論，逕以判決駁回之。但其情形
  可以補正者，審判長應定期間先命補正：二、依其所訴之事實
  ，在法律上顯無理由」；民法第118條規定「無權利人就權利
  標的物所為之處分，經有權利人之承認始生效力。無權利人就
  權利標的物為處分後，取得其權利者，其處分自始有效。但原
  權利人或第三人已取得之利益，不因此而受影響。前項情形，
  若數處分相牴觸時，以其最初之處分為有效」，第179條規定
  「無法律上之原因而受利益，致他人受損害者，應返還其利益
  。雖有法律上之原因，而其後已不存在者，亦同」，第184條
  第1項規定「因故意或過失，不法侵害他人之權利者，負損害
  賠償責任。故意以背於善良風俗之方法，加損害於他人者亦同
  」，第242條規定「債務人怠於行使其權利時，債權人因保全
  債權，得以自己之名義，行使其權利。但專屬於債務人本身者
  ，不在此限」，第244條第1項、第4項規定「債務人所為之無
  償行為，有害及債權者，債權人得聲請法院撤銷之」、「債權
  人依第1項或第2項之規定聲請法院撤銷時，得並聲請命受益人
  或轉得人回復原狀。但轉得人於轉得時不知有撤銷原因者，不
  在此限」，第765條規定「所有人，於法令限制之範圍內，得
  自由使用、收益、處分其所有物，並排除他人之干涉」。土地
  所有權人於他人依民法第244條第1項、第4項規定行使撤銷訴
  權，因而喪失所有權以前，出賣土地並移轉所有權予他人，係
  行使民法第765條規定之所有權權能，並非民法第118條規定所
  稱無權處分，難認屬於民法第184條第1項後段規定所謂故意以
  背於善良風俗之方法，加損害於他人，尚不構成侵權行為；又
  其受領買受人給付之價金之原因，乃本於買賣契約，難謂為民
  法第179條規定所稱無法律上之原因，尚不構成不當得利。經
  查：依原告起訴狀主張之原因事實及其提出之前案判決、不動
  產交易實價查詢資料，被告將系爭土地出賣予柯○○並移轉所有
  權時，前案尚未判決確定，其仍為系爭土地之所有權人，則依
  前開說明，被告不構成侵權行為或不當得利。是原告先位之訴
  及備位之訴，依其所訴之事實，在法律上均為顯無理由，爰不
  經言詞辯論，逕以判決駁回之。
訴訟費用負擔之依據：民事訴訟法第78條。
中　　華　　民　　國　　110 　年　　10　　月　　14　　日
                  彰化簡易庭  法    官  廖政勝
以上正本係照原本作成。
如不服本判決，應於判決送達後20日內，向本院提出上訴狀，並
按應送達於他造之人數提出繕本或影本，及繳納第二審裁判費。
中　　華　　民　　國　　110 　年　　10　　月　　14　　日
                              書 記 官  梁高賓